臺灣高等法院刑事判決　　　　　　　　93年度上訴字第3519號
　　上　訴　人　臺灣板橋地方法院檢察署檢察官
　　被　　　告　甲○○
上列上訴人因被告違反槍砲彈藥刀械管制條例等案件，不服臺灣
板橋地方法院92年度訴字第2061號，中華民國93年10月5 日第一
審判決（起訴案號：臺灣板橋地方法院檢察署91年度偵字第1925
0 號、23188 、23328 號、92年度偵字第10126 號），提起上訴
，本院判決如下：
    主  文
上訴駁回。
    理  由
一、公訴意旨略以：被告甲○○與同案被告楊中平（於偵查中冒
    名為李哲文，通緝中，另行審結）、丁繡女（冒名為林金蓮
    ，另由臺灣板橋地方法院檢察署檢察官偵辦）等明知如附表
    所示之信用卡六張均係偽造，仍於民國（下同）91年9 月間
    某日起，自不詳人處收受上開偽造信用卡後，自該時起共同
    持有，旋共同基於概括之犯意，於同年月12日，向臺北市○
    ○區○○路16號之華納威秀電影院（下稱華納威秀電影院）
    ，以電話語音購票之方式，利用如附表編號1 所示之信用卡
    卡號，冒刷新臺幣（下同）3 百05元；復以同樣手法，分別
    於同年月12日、19日、25日，利用如附表編號2 、3 所示之
    信用卡卡號，於同年月18日利用如附表編號4 所示之信用卡
    卡號，以電話語音購票之方式向華納威秀電影院冒刷8 百60
    元及2 百50元，共同行使偽造信用卡。被告甲○○復與楊中
    平、丁繡女於91年9 月間起，未經許可，共同持有具殺傷力
    之仿德製8 釐米半自動土造手槍1 支及具殺傷力之子彈四顆
    。嗣於91年9 月29日凌晨2 時許，在臺北縣土城市○○路○
    段24 4號之懷念汽車旅館206 室為警查獲，並當場在浴室之
    大毛巾內起出上開偽造信用卡6 張（其中編號5 、6 之偽造
    信用卡未據使用）；另於同日凌晨2 時40分許，帶同丁繡女
    返回現場，在房間沙發夾縫中起獲仿德製八釐米半自動土造
    手槍1 支（含彈匣1 個）、海洛因4 小包（合計淨重12 點
    89公克）、摻有海洛因之葡萄糖1 包（淨重84點2 公克）等
    物，其後再經警帶同丁繡女返回旅館，查獲子彈4 顆，因認
    被告甲○○涉犯槍砲彈藥刀械管制條例第11條第4 項之持有
    可發射子彈，具有殺傷力之改造手槍、同條例第12條第4 項
    之持有子彈、刑法第2 百01條之1 第2 項之行使偽造信用卡
    罪嫌等語（被告甲○○涉嫌違反毒品危害防制條例部分業經
    上開檢察署檢察官另為不起訴處分確定）。
二、按犯罪事實應依證據認定之，無證據不得認定犯罪事實；又
    不能證明被告犯罪者，即應諭知無罪之判決，刑事訴訟法第
    1 百54條、第3 百0 1 條第1 項分別定有明文。次按認定不
    利於被告之事實，須依積極證據，苟積極證據不足為不利於
    被告事實之認定時，即應為有利於被告之認定，更不必有何
    有利之證據，最高法院30年上字第816 號判例意旨可資參照
    。
三、公訴人認定被告涉有前開罪嫌，無非係以被告於警訊中之自
    白、同案被告楊中平、丁繡女於警訊中之供述、證人馮月林
    、邱嘉隆、鄭福來、張志宏於警訊中之證述及扣案上開偽造
    信用卡六張、手槍一支、子彈四發暨內政部警政署91年11月
    28日槍彈鑑定書乙份、信用卡消費明細、冒用明細、誠泰商
    業銀行爭議交易明細表、信用卡人工授權查詢資料各1 份、
    財團法人聯合信用卡處理中心回函4 份在卷為憑，為其主要
    論據。
四、訊據被告甲○○堅決否認有收受、行使偽造信用卡或持有手
    槍、子彈之犯行，辯稱：上開物品係警方違法搜索所得，不
    具證據能力；且各該物品均係同案被告楊中平攜入房間並藏
    在沙發內，伊不知情，直到警方進入搜索始知道等語。經查
    ：
(一)扣案偽造信用卡、槍、彈之證據能力部分：
  (1)按搜索應用搜索票，為刑事訴訟法第1 百28條第1 項所明定
    。又旅客對於住宿之旅館房間，各有其監督權，且既係供旅
    客起居之場所，即不失為住宅性質，最高法院69年台上字第
    1474號判例意旨亦可參照。是以實施偵查職務之警員，如欲
    對有人居住之旅館房間進行搜索，自應與搜索私人住宅之情
    形相同，需符合刑事訴訟法之相關規定，不能以臨檢之方式
    為之，要屬當然。本件依證人即當時執行搜索之警員吳文程
    所述及卷附臨時檢查紀錄表2 份觀之，係執行春風專案之專
    案勤務臨檢（見原審93年8 月3 日審判筆錄），且扣押筆錄
    中所載之執行依據，僅經冒名林金蓮者即丁繡女之同意搜索
    ，足見本件警方未持搜索票即進行搜索甚明。而上開206 號
    房間雖係丁繡女所承租，但依卷附自願受搜索同意書之內容
    ，丁繡女同意受搜索之範圍僅為車牌號碼2 Ａ－795 9 號之
    自小客車，並未包含上開房間，是就上開房間而言，並無證
    據證明已得租用人即丁繡女之同意搜索。再旅館房間出租後
    使用權即轉移至住宿或休息之房客，旅館之主人、經理、服
    務生或櫃檯人員，於該段期間內自不得任意加以支配使用，
    並無同意搜索之權限可言，故本件雖經旅館服務人員陳裕煇
    提供鑰匙供警方開門進入上開房間，仍不得謂屬於合法之同
    意搜索。再者，證人吳文程所述，警方僅係因上開房間內有
    4 、5 個人在裡面，即鎖定該房間臨檢，並於敲門後，以房
    間內之反應為：「我們就聽到樓上的人有人跑來跑去的，好
    像有在搬桌子」、「可以從窗戶看到裡面有人．．．」、「
    敲門過了十分鐘他們都不開」等情，懷疑有人藏東西（見前
    揭審判筆錄）；然依上開情況觀之，僅能推測房間內的人不
    願開門接受臨檢，並無相當理由足認其犯罪行為已構成或即
    將發生危害，亦無明顯事實足認為有人在內犯罪之急迫情形
    ，與刑事訴訟法第1 百31條第1 項第3 款所定之逕行搜索規
    定不符。是本件警方搜索上開房間之程序並不合法，從而非
    法搜索陸續扣得之前開證物，均屬違背法定程序取得之證據
    ，合先敘明。
  (2)次按除法律另有規定外，實施刑事訴訟程序之公務員因違背
    法定程序取得之證據，其有無證據能力之認定，應審酌人權
    保障及公共利益之均衡維護，刑事訴訟法第1 百58條之4 定
    有明文。本件扣得之偽造信用卡6 張部分，依公訴意旨所載
    ，係犯刑法第2 百01條之1 第2 項之行使偽造信用卡罪，法
    定刑為5 年以下有期徒刑，尚非重大，且經冒刷之金額僅一
    千餘元，對於公共利益之危害尚屬輕微，故審酌上情與人權
    保障間之均衡，認該扣案6 張偽造信用卡應無證據能力。至
    於扣案之槍、彈部分，係犯槍砲彈藥刀械管制條例第11條第
    4 項之持有具有殺傷力之改造手槍、同條例第12條第4 項之
    持有具有殺傷力之改造子彈罪，法定刑較重，對於社會治安
    及一般民眾之人身安全危害重大，且為政府公告查禁之違禁
    物，揆諸前揭規定，認扣案之槍彈應有證據能力。
(二)行使或收受偽造信用卡部分：
    本件扣案之6 張偽造信用卡業經認定為無證據能力，已如前
    述，自無從逕以認定被告甲○○有持有或共同持有該6 張偽
    造信用卡之犯行。況證人馮月林、邱嘉隆、鄭福來、張志宏
    於警訊中之證述及卷附信用卡消費明細、冒用明細、誠泰商
    業銀行爭議交易明細表、信用卡人工授權查詢資料各1 份、
    財團法人聯合信用卡處理中心回函4 份等書證，僅得證明上
    開六張信用卡為偽造，且經冒刷，至於係由何人持有、何人
    冒刷行使，並無法直接由上開證據中得知，再本案係以電話
    語音購票之方式冒刷，亦無刷卡之簽帳單可供查核，復無電
    話通聯紀錄證明冒刷之電話為被告甲○○或其他共犯所撥打
    ，本件顯無足夠之積極證據證明被告甲○○有行使偽造信用
    卡或意圖供行使之用而收受偽造信用卡之行為。
(三)持有手槍、子彈部分：
  (1)上開房間係丁繡女以林金蓮之名義承租，並與被告甲○○共
    同居住其內已數日之久，而扣案之手槍1 支、子彈4 發係由
    被告甲○○與同案被告楊中平、丁繡女所在之上開房間沙發
    夾縫內所起出等情，固為被告甲○○所自承，並經證人吳文
    程於原審審理中證述無異，似見被告甲○○對該房間具有管
    領力，惟被告甲○○辯稱各該物品均係同案被告楊中平攜入
    房間並藏在沙發內，伊不知情，直到警方進入搜索始知道等
    語，且當時房內既有被告及同案被告楊中平、丁繡女三人，
    自亦不排除係同案被告楊中平、丁繡女單獨持有或僅該2 人
    共同持有之可能，故在無其他積極證據證明被告有持有上開
    槍、彈之犯行，或知悉其餘二人持有，並與之有共同持有之
    犯意聯絡，即難遽令入罪。
  (2)同案被告楊中平於警訊、偵查中雖供稱上開槍、彈係被告甲
    ○○所持有，但當時楊中平係以「李哲文」之名冒名應訊，
    其既不願意告以真實姓名，顯有逃避刑事追訴之心態甚明，
    自無法期待其就攸關刑事責任之槍、彈持有者能據實陳述。
    且其經發現為冒名應訊後，於警訊及偵查中均供稱係丁繡女
    於警方進入前，要伊背誦李哲文之年籍資料，當時丁繡女並
    未提供李哲文之證件等語（見91年偵字第19250 號偵查卷第
    188 頁背面、第189 頁，當時尚不知丁繡女冒名林金蓮），
    然依前揭偵查卷第59頁背面之贓證物照片觀之，警方同時查
    獲者包含李哲文之職業小型車駕駛執照，其上所黏貼之照片
    與91年度偵字第13328 號偵查卷第25頁上方李哲文本人之照
    片迥異，反與91年度偵字第19250號偵查卷第63頁楊中平於
    警局所拍攝之照片雷同，顯然楊中平之照片於警方查獲前已
    黏貼於李哲文之證件上，是不論究係何人偽造或變造，楊中
    平身為照片提供者，當知之甚詳，乃竟供稱丁繡女於警方進
    入前，要其背誦李哲文之年籍資料，當時並未提供李哲文之
    證件等語？顯係避重就輕，不能排除為誣陷被告甲○○之可
    能，無法逕予採信。故本件除上開槍、彈係由被告甲○○所
    係被告甲○○持有甚明。
  (3)本件為警查獲時，同案被告楊中平、丁繡女均以假名應訊，
    僅被告甲○○以真實姓名應訊，證人吳文程亦證稱搜索時丁
    繡女係躲在車內（該處為汽車旅館），手上抱著皮包，裡面
    有金飾、鑽石等語（見前揭審判筆錄）；再由證人吳文程所
    敘述之查獲經過，警方第1 次搜索完畢逮捕被告甲○○及同
    案被告楊中平、丁繡女至警局後，丁繡女稱要帶警方回去現
    場找東西，找警方想要的東西，警員乃又帶丁繡女回上開房
    間內搜出扣案手槍（第2 次搜索），並搜出手槍回警局後，
    警方問有槍應該就有子彈，丁繡女遂稱裡面還有東西，並且
    要求警方不要銬腳鐐，警方即又帶丁繡女回上開房間內並搜
    出扣案子彈（第3 次搜索），第3 次搜索時丁繡女甚且從窗
    戶跳下逃走約3百公尺（均見前揭審判筆錄）。是由上情觀
    之，丁繡女顯然事先知悉沙發夾縫內藏有扣案之槍、彈甚明
    ；然持有手槍、子彈之刑責不輕，縱非習知法律之人，亦應
    有此常識，而丁繡女於警方第一次搜索未果後，竟然主動暗
    示警方尚有槍、彈，已與常情有違，且其既陪同警方回到現
    場，自可於第2次搜出手槍時即一併告知尚有子彈，又何需
    於回到警局後再第3次陪同警方回到現場？嗣後再乘機逃跑
    。故依上情研判，其告知警方之目的顯然在於乘回到現場搜
    索之機會逃跑，方冒承擔持有槍、彈刑責之風險，主動告知
    警方，並於第二次搜索無機會時，再次告知尚有子彈，並要
    求不要上腳銬，而為自己製造第三次搜索時逃跑之機會，至
    為灼然。參以同案被告楊中平於偵查中另稱證人林伯卿係「
    丁繡女」之跟班（見91年偵字第19250號偵查卷第189頁，當
    時尚不知丁繡女冒名林金蓮），而不稱林伯卿係被告甲○○
    之跟班等情，顯見丁繡女與被告甲○○相較，居於主導地位
    之可能性甚高，亦即依常情研判，縱使上開槍、彈為丁繡女
    所持有，被告甲○○亦對此有所知悉，但由於丁繡女係居於
    主導之地位，亦不能以被告甲○○單純知情即認定有共同持
    有之犯意聯絡。
  (4)況同案被告丁繡女迭次於警訊、偵查中供稱扣案之槍、彈均
    為楊中平所有，亦不足作為不利於被告之認定，即難遽認被
    告甲○○有持有上開槍、彈之行為或與實際持有人有共同持
    有之犯行。
五、綜上所述，本件依調查所得證據尚不足以證明被告有上開公
    訴人所指行使或意圖行使而收受偽造信用卡、持有手槍、子
    彈等犯行，揆諸前揭說明，自屬不能證明其其犯罪。
六、末按沒收為從刑之一種，依主從不可分原則，應附隨於主刑
    而同時宣告之，除有罪、免刑等判決，於裁判時併宣告外，
    如諭知無罪之判決，既無主刑，從刑亦無所附麗，最高法院
    78年臺非字第72號判例可資參照。本案既不能證明被告犯罪
    ，上開扣案之偽造信用卡6 張、手槍1 支及子彈4 發，即無
    從於本件判決宣告沒收，併此敘明。
七、原審因予諭知被告無罪之判決，經核尚無違誤。公訴人上訴
    意旨略以：扣案之槍、彈即使係被告甲○○與丁繡女（冒名
    林金蓮）、楊中平（冒名李哲文）等經帶回警局後，丁繡女
    以知悉槍彈為餌帶同員警返回現場查獲，是在查獲前甲○○
    、楊中平、丁繡女就扣案槍彈於該汽車旅館房間內，已處於
    共同持有之地位，被告甲○○自應共負持有槍、彈罪責，蓋
    前三人係以從事不法行為謀生之團體（本件查獲過程雖因三
    人持有之毒品數量不多而另為不起訴處分，但從丁繡女持有
    大量現金、毒品並槍、彈等情觀之，丁繡女以從事毒品交易
    牟利，甲○○、楊中平、林伯卿等人為副，實為一小型犯罪
    組織之可能性甚高）。至原審雖認扣案槍彈係丁繡女所有，
    且被告甲○○無法排除前知情，但僅能消極認定係丁繡女主
    導，而間接排除甲○○有之犯意聯絡，惟據被告甲○○於警
    詢之供述，其與原審認定之主嫌丁繡女（冒名林金蓮）共用
    2 Ａ-7959 號寶馬牌自用小客車，查獲前3 天即91年9 月27
    日與丁繡女共同住進懷念汽車旅館，足見兩人關係匪淺，另
    楊中平（冒名李哲文）則係隔1 日即9 月28日始住進，是如
    認定甲○○對扣案槍、彈可能知情但不負共同持有責任，與
    常情恐有違背，扣案槍、彈應係甲○○與丁繡女等人共同持
    有。末者，大法官會議釋字第53 5號解釋雖於90年12月14日
    公布，惟依該解釋意旨訂定之警察職權行使法卻遲於92年6
    月25日公布施行，本案發生於警察職權行使法之前，以事後
    者之角度要求警察機關於執行時以找法規定之高標準進行本
    次臨檢，為事理上所不可能，且要求過苛，況丁繡女已簽署
    自願搜索同意書，原審排除扣案之偽造信用卡之證據能力部
    分，亦請再予斟酌。惟查：（一）公訴人以丁繡女持有大量
    現金、毒品並槍、彈等，顯係以從事毒品交易牟利，而甲○
    ○、楊中平、林伯卿等為副，實為一小型犯罪組織之可能性
    甚高云云，要屬推測之詞，不足作為不利於被告之認定。（
    二）被告甲○○於警詢雖供稱其與主嫌丁繡女（冒名林金蓮
    ）共用2 Ａ-7959 號寶馬牌自用小客車，查獲前3 天即91年
    9 月27日與丁繡女共同住進懷念汽車旅館，兩人關係匪淺，
    另楊中平（冒名李哲文）則係隔1 日即9 月28日始住進等語
    ，但亦不足遽以認定被告甲○○對於扣案槍、彈知情且參與
    共同持有行為。（三）本件警方搜索上開房間之程序並不合
    法，從而非法搜索陸續扣得之前開證物，均屬違背法定程序
    取得之證據，有如前述，公訴人上訴意旨，仍執陳詞，指摘
    原判決不當，非屬有據。本件上訴，為無理由，應予駁回。
據上論斷，應依刑事訴訟法第368條，判決如主文。
本案經檢察官賴俊雄到庭執行職務。
中　　華　　民　　國　　94　　年　　2 　　月　　16　　日
　                刑事第二十庭　審判長法  官陳貽男
                                      法  官李世貴
                                      法  官高明哲
以上正本證明與原本無異。
如不服本判決，應於收受送達後十日內向本院提出上訴書狀，其
未敘述上訴之理由者並得於提起上訴後十日內向本院補提理由書
（均須按他造當事人之人數附繕本）。
                          　          書記官李垂福
中　　華　　民　　國　　94　　年　　2 　　月　　17　　日
附表：
┌──┬───────────────────┬──────┬──────┐
│編號│?????卡??????號            │卡面所載銀行│卡號所屬銀行│
├──┼───────────────────┼──────┼──────┤
│一  │四五一一─八六０一─０五二三─０四０四│中華商業銀行│匯豐銀行    │
├──┼───────────────────┼──────┼──────┤
│二  │四五七九─七六八五─七七七六─二三００│玉山銀行    │誠泰銀行?  │        ?
├──┼───────────────────┼──────┼──────┤
│三  │四五七九─七六八五─七七七六─二三００│中華商業銀行│誠泰銀行?  │ ?              ?
├──┼───────────────────┼──────┼──────┤?
│四  │四五七九─七六八五─七九七八─二００九│玉山銀行    │誠泰銀行    │      ?
├──┼───────────────────┼──────┼──────┤
│五  │四五七九─五三００─０二一二─０七０六│中華商業銀行│聯邦銀行    │?
├──┼───────────────────┼──────┼──────┤
│六  │五四三三─七七九六─０六一三─九八０一│富邦銀行    │富邦銀行    │?            ?
└──┴───────────────────┴──────┴──────┘?
